【裁判字號】    99,交聲,1007
【裁判日期】    990430
【裁判案由】    聲明異議
【裁判全文】
臺灣高雄地方法院交通事件裁定        99年度交聲字第1007號
原處分機關  交通部公路總局高雄區監理所
異  議  人
即受處分人  甲○○
上列異議人因違反道路交通管理處罰條例案件，對於交通部公路
總局高雄區監理所中華民國99年3 月12日所為之處分（原處分案
號：高監營裁字第裁80-NO0000000號）聲明異議，本院裁定如下
：
    主  文
原處分撤銷。
甲○○汽車駕駛人，酒精濃度超過規定標準，又撞傷正執行交通
勤務中之警察，吊銷普通重型機器腳踏車駕駛執照，及施以道路
交通安全講習。
    理  由
一、原處分意旨略以：異議人即受處分人甲○○（下稱異議人）
    於民國97年2 月4 日上午3 時12分許，騎乘車號OLV-602 號
    普通重型機車，行經高雄縣鳳山市○○路177 號前因有「汽
    車駕駛人酒精濃度超過規定標準（每公升0.4 毫克以上至
    0.55毫克以下）因而肇事致人受傷」、「撞傷執行交通勤務
    中警察，致人受傷」等違規事實，經警攔停舉發，故依道路
    交通管理處罰條例第35條第1 項第1 款、第61條第1 項第3
    款規定，裁處異議人罰鍰新臺幣（下同）60,000元、吊銷普
    通重型機器腳踏車駕駛執照，並施以道路交通安全講習等語
    。
二、異議意旨略以：異議人雖有上開酒駕及衝撞交通警察之行為
    ，但警方嗣後並以異議人觸犯刑法第135 條第1 項之妨害公
    務及同法第185 條之3 公共危險罪，移臺灣高雄地方法院檢
    察署（下稱高雄地檢署）偵辦，嗣經高雄地檢署檢察官於97
    年3 月25日以97年度偵字第4885號為緩起訴處分，異議人並
    已依緩起訴處分所附應履行事項，向國庫支付60,000元。詎
    原處分機關重複裁處異議人罰鍰60,000元，顯違行政罰法「
    一事不二罰」之規定，為此聲明異議，請為撤銷原處分等語
    。
三、按汽車駕駛人，駕駛汽車經測試檢定酒精濃度超過規定標準
    者，處15,000元以上60,000元以下罰鍰，並當場移置保管其
    車輛及吊扣其駕駛執照1 年；又汽車駕駛人，有道路交通管
    理處罰條例第35條第1 項規定之情形者，應接受道路交通安
    全講習；汽車駕駛人，駕駛汽車撞傷正執行交通勤務中之警
    察，吊銷其駕駛執照：汽車駕駛人，駕駛汽車有前項第2 款
    、第3 款情形之一者，並處30,000元以上60,000元以下罰鍰
    ，道路交通管理處罰條例第35條第1 項第1 款、第24條第1
    項第2 款、第61條第1 項第3款、同條第2項分別定有明文。
    然一行為同時觸犯刑事法律及違反行政法上義務規定者，依
    刑事法律處罰之。但其行為應處以其他種類行政罰或得沒入
    之物而未經法院宣告沒收者，亦得裁處之。前項行為如經不
    起訴處分或為無罪、免訴、不受理、不付審理之裁判確定者
    ，得依違反行政法上之義務規定裁處之，行政罰法第26條已
    定有明文。惟依行政罰法第26條立法理由，「一行為同時觸
    犯刑事法律及違反行政法上義務規定時，由於刑罰與行政罰
    同屬對不法行為之制裁，而刑罰之懲罰作用較強，故依刑事
    法律處罰，即足資警惕時，實無為一事二罰再處行政罰之必
    要，且刑事法律處罰，由法院依法定程序為之，較符合正當
    法律程序，應予優先適用。但罰鍰以外之沒入或其他種類行
    政罰，因兼具維護公共秩序之作用，為達行政目的，行政機
    關仍得併與裁處」，探究其立法目的，無非在處罰目的相同
    且處罰方式相同時，若依刑事法律處罰，即足資警惕時，實
    無為一事二罰再處行政罰之必要，但罰鍰以外之沒入或其他
    種類行政罰，因兼具維護公共秩序之作用，為達行政目的，
    行政機關仍得併予裁處。至於刑事訴訟法第253 條之1 所指
    之緩起訴處分，其中檢察官命被告為金錢給付部分，並得為
    民事強制執行名義，受處分人因上開緩起訴處分而剝奪其財
    產權，且前揭金錢給付義務亦具有強制性、懲罰性，雖不若
    易科罰金係以支付金錢作為自由刑之替代，惟經由緩起訴處
    分條件之履行使其免於遭檢察官發動起訴程序，仍具有替代
    刑罰之效果，廣義而言，應屬上揭所稱之「實質刑事法律處
    罰」，應有行政罰法第26條第1 項「一事不二罰」規定之適
    用。
四、經查，異議人於97年2 月4 日凌晨1 時30許，在高雄縣鳳山
    市○○○路貝斯特ＰＵＢ與朋友飲酒，已有醉意，不能安全
    駕駛動力交通工具後，仍駕駛車牌號碼OLV －602 號重機車
    由該處出發，於同日凌晨3 時12分許，行經高雄縣鳳山市○
    ○路46號，由於行車不穩，經巡邏警發現，以警示燈、鳴喇
    叭及口頭告知示意攔檢，異議人明知員依法執行公務竟不停
    車受檢反而加速逃逸，經警追至鳳甲路189 號前亦不停車受
    檢並衝撞執勤員警李忠謀，致李忠謀受有右腳小腿擦傷之傷
    害，當場為警逮捕，對其進行呼氣酒精濃度測試，發現其呼
    氣酒精濃度為每公升0.48毫克，案經高雄縣政府警察局鳳山
    分局報請高雄地檢署檢察官偵查等事實，業據本院依職權調
    取高雄地檢署97年度偵字第4885號偵查卷宗核閱無訛，故此
    部分事實，應堪認定。又依上開事實所示，員警李忠謀受有
    右腳小腿擦傷之傷害，係異議人為酒後駕車見員警李忠謀攔
    檢，畏罪心虛企圖逃避追緝，故意衝撞所致，非因其飲酒後
    控制力降低才肇事所致，尚與「汽車駕駛人酒精濃度超過規
    定標準『因而肇事致人受傷』」之情形有間，準此，本件異
    議人應係「汽車駕駛人，酒精濃度超過規定標準」、「撞傷
    正執行交通勤務中之警察」等違規，原處分認有「汽車駕駛
    人酒精濃度超過規定標準『因而肇事致人受傷』」之違規，
    尚有誤會。另異議人上開行為，涉犯刑法第135 條第1 項之
    妨害公務及同法第185 條之3 公共危險罪，經高雄地檢署檢
    察官偵查後，於97年3 月25日為緩起訴處分，並命異議人向
    國庫支付60,000元，異議人業於97年9 月18日履行完畢等情
    ，業據本院依職權調取高雄地檢署97年度緩字第1448號全部
    卷宗核閱屬實。揆諸前揭說明，原處分機關對於異議人上開
    違規行為裁罰時，除依行政罰法第26條第1 項但書之規定，
    對於其他種類行政罰即吊銷普通重型機器腳踏車駕駛執照、
    施以道路交通安全講習，仍得予以裁處外，就異議人已支付
    之60,000元部分，即不得重複裁罰。
五、再按94年12月28日修正公布，並自95年7 月1 日施行之道路
    交通管理處罰條例第35條第8 項規定：「前項（指有酒精濃
    度超過規定標準而駕駛汽車等情形）汽車駕駛人，經裁判確
    定處以罰金低於本條例第92條第3 項所訂最低罰鍰基準規定
    者，應依本條例裁決繳納不足最低罰鍰之部分」。上開規定
    核屬行政罰法第26條第1 項之特別規定，而緩起訴處分固屬
    廣義之司法處分，為避免經法院裁判確定者，仍得裁決繳納
    ；而經緩起訴確定者，反而不得裁決繳納差額之不公平情事
    ，所謂經裁判確定應包括緩起訴處分確定。再依違反道路交
    通管理事件統一裁罰基準表規定，違反該條例第35條第1 項
    規定之駕駛人所駕駛交通工具係普通重型機車，最低罰鍰為
    3,0000元。準此，本件異議人既已依緩起訴處分所命履行事
    項支付處分金60,000元，已超過最低罰鍰30,000元，是原處
    分機關無再依道路交通管理處罰條例第35條第1 項第1 款、
    第61條第1 項第3 款規定，裁處行政罰鍰60,000元之餘地。
六、綜上所述，原處分機關裁處吊銷駕駛執照及應參加道路交通
    安全講習部分，固無違誤，惟原處分既有上開可議，因前述
    罰鍰、吊銷駕駛執照及應參加道路交通安全講習等處分，係
    原處分機關以一個裁決處分所作成，其中一部分於法既有不
    符，即應由本院全部予以撤銷改判。從而，異議人提起本件
    聲明異議，為有理由，自應由本院將原處分撤銷，另為裁罰
    如主文第2 項所示之處分，以資適法。
中    華    民    國    99    年    4     月    30    日
                  交通法庭    法  官  洪培睿
以上正本證明與原本無異。
如不服本裁定，應於收受送達後5 日內向本院提出抗告狀。
中    華    民    國    99    年    4     月    30    日
                              書記官  秦富潔

司法院資訊處製作；財團法人民間司法改革基金會備份。
